臺灣苗栗地方法院刑事判決　　　　　　　　　　　　　九十三年度易字第四五一號
　　公　訴　人　臺灣苗栗地方法院檢察署檢察官
　　被　　　告　甲○○
右列被告因毒品危害防制條例案件，經檢察官提起公訴（九十三年度毒偵緝字第九三
號），本院依簡式審判程序審理，判決如左：
    主  文
本件公訴不受理。
    理  由
一、程序方面：
  (一)本件公訴人起訴被告甲○○涉犯毒品危害防制條例第十條第二項之罪，核屬刑事
    訴訟法第二百七十三條之一第一項所定死刑、無期徒刑、最輕本刑為三年以上有
    期徒刑以外之罪，亦非高等法院管轄之第一審案件，而被告於本院行準備程序中
    就被訴事實為有罪之陳述，經告知被告簡式審判程序之旨並聽取當事人意見後，
    本院合議庭裁定由受命法官獨任進行簡式審判程序，合先敘明。
  (二)又本案係被告甲○○為有罪陳述後，經裁定改為簡式審判程序，惟於審理中，發
    覺本案應諭知不受理，理由如下所述，則因刑事訴訟法第二百七十三條之一第一
    項規定並未限制改行簡式審判程序後僅能為有罪判決，故本案依法應得於簡式審
    判程序為不受理之判決，亦附此敘明。
二、公訴意旨略以：如起訴書所載（如附件）
三、按起訴之程序違背規定者，應諭知不受理之判決，並得不經言詞辯論為之。刑事
    訴訟法第三百零三條第一款、第三百零七條分別定有明文。
四、第按，
　(一)毒品危害防制條例業經總統於民國（下同）九十二年七月九日，以華總一義字第
    ０九二００一二一九三０號令修正公布，並自九十三年一月九日施行。修正後之
    毒品危害防制條例固增列第四級毒品，並將製造、運輸、販賣、意圖販賣而持有
    、以強暴、脅迫、欺瞞或其他非法之方法使人施用第四級毒品、引誘他人施用第
    四級毒品、轉讓第四級毒品，明列刑事處罰之規定及修正簡化施用毒品者之刑事
    處遇程序。且將原先區分為第一次犯、五年後再犯、五年內再犯、或三犯以上，
    而異其刑事處遇程序，修正為僅區分為初犯、五年後再犯及五年內再犯，且強制
    戒治期間修正為六個月以上，至無繼續強制戒治之必要為止，最長不得逾一年，
    並配合刪除停止強制戒治付保護管束及延長強制戒治等規定。
  (二)然就同條例第十條有關施用第一、二級毒品之罪名及法定刑度，則並無任何變更
    ，亦即並無刑法第二條第二項有關行為後法律有變更、應比較新舊法之問題；而
    有關前開刑事處遇程序，因攸關行為人是否經檢察官依法追訴及法院論罪科刑，
    於毒品危害防制條例修正公布施行之際，容有適用上之爭議，故毒品危害防制條
    例第三十五條第一項明定於該條例修正施行前繫屬之施用毒品案件，於修正施行
    後，適用修正後之規定，並於同條第二項規定第一項情形，依修正前之規定有利
    於行為人者，適用最有利於行為人之法律，以資區別，並杜爭議。
　(三)惟修正後毒品危害防制條例第三十五條雖為刑法第二條關於新舊法適用之特別規
  　定，然該條文僅就新法「施行前繫屬之案件」為規範之對象，至於在舊法時期犯
    罪，於新法「施行後繫屬之案件」如何適用法律，則無明文，於此情形，因該刑
    事處遇程序之變更，同樣攸關行為人是否經檢察官依法追訴及法院論罪科刑，顯
    已涉及刑責，非僅屬「保安處分」之問題，故應回歸刑法第二條，以為適用法律
    之依據。
  (四)又犯施用毒品罪，經觀察、勒戒後，無繼續施用毒品傾向，經檢察官為不起訴處
    分，五年內再犯者，如何處理，新舊法規定有別。依舊法之規定，應再裁定送勒
    戒處所觀察、勒戒，經觀察、勒戒後，無繼續施用毒品傾向者，仍應為不起訴處
    分；有繼續施用毒品傾向者，始依法追訴。倘依新法規定，則無論有無繼續施用
    毒品傾向，一律追訴、處罰。於此情形，自以舊法之規定，有利於行為人（至於
    觀察、勒戒後，有繼續施用毒品傾向者，依舊法規定，除依法追訴外，雖應令入
    戒治處所施以強制戒治，似對行為人不利，然比較有利、不利，應就該法律全部
    規定作整體之觀察，依舊法第二十四條規定，於強制戒治之執行，檢察官認為無
    執行刑之必要者，得聲請法院裁定免其刑之執行；倘依新法，則無從免其刑之執
    行，自仍以舊法有利於行為人）。最高法院九十三年度台非字第一四六號刑事判
    決意旨可資參照。
五、經查，本件被告前犯施用毒品罪，經觀察、勒戒後，無繼續施用毒品傾向，於九
    十二年十一月二十八日執行完畢釋放，並於同日由台灣苗栗地方法院檢察署檢察
    官以九十二年度毒偵緝字第一三五號不起訴處分確定，有台灣高等法院被告全國
    前案紀錄表及台灣苗栗看守所九十三年八月三十一日苗所總字第０九三０００三
    八一一號函在卷可稽。今公訴人於九十三年八月二十四日起訴被告自九十二年十
    二月中旬某日起至九十三年一月四日中午某時許止，連續施用第二級毒品安非他
　　命多次，有繫屬函及起訴書可參，則被告係於舊法時期，再犯本件施用毒品案件
　  ，雖本案係新法施行後始繫屬，而與毒品危害防制條例第三十五條之規定不合，
    然依上開說明，仍應回歸刑法第二條規定，以為適用法律之依據。茲核，被告之
    行為，依舊法規定應再裁定送觀察、勒戒，經觀察、勒戒後無繼續施用毒品傾向
    者，仍應為不起訴處分；有繼續施用毒品傾向者，始依法追訴。倘依新法規定，
    則無論有無繼續施用毒品傾向，一律依法追訴。於此情形，自以舊法之規定，有
    利於行為人，依刑法第二條第一項但書規定，自應適用修正前毒品危害防制條例
    。是公訴人漏未依修正前毒品危害防制條例規定，將被告先送觀察、勒戒，即逕
    行起訴，其起訴程式顯然違背規定，爰不經言詞辯論，逕為諭知不受理之判決。
六、據上論斷，應依刑事訴訟法第二百七十三條之一第一項、第三百零三條第一款、
    第三百零七條，刑法第二條第一項但書，判決如主文。
中　　　華　　　民　　　國　　九十三　　年　　　九　　　月　　二十七　　日
                          臺灣苗栗地方法院刑事第二庭
                              法  官  周  淡  怡
右正本證明與原本無異
如不服本判決，應於送達後十日內向本院提出上訴狀（須附繕本），上訴於臺灣高等
法院臺中分院。
中　　　華　　　民　　　國　　九十三　　年　　　九　　　月　　二十七　　日
                              書記官  陳  建  分
